臺灣臺南地方法院民事判決　　　　　　　 94年度訴字第411號
原　　　告　甲○○
訴訟代理人　李合法律師
訴訟代理人　趙培皓律師
被　　　告　大眾商業銀行股份有限公司
　　　　　　　　　　　　七樓及.
法定代理人　陳田錨
　　　　　　　　　　　　七樓及.
訴訟代理人　黃永昌
上列當事人間請求確認債權不存在事件，經本院於民國94年4月
28日言詞辯論終結，判決如下：
    主  文
確認台灣台南地法院九十三年度執字第五四六三號債權憑證所示
，原告應連帶給付被告新台幣壹佰柒拾陸萬元，及自民國八十六
年九月五日起至清償日止，按年息百分之九．九計算之利息，並
自八十六年十月五日起至清償日止，其逾期在六個月以內者，按
上開利率百分之十，逾期超過六個月部分，按上開利率百分之二
十計算之違約金之債權不存在。
訴訟費用由被告負擔。
    事實及理由
一、原告起訴主張：被告前據鈞院九十三年度執字第五四六三號
    債權憑證聲請強制執行，經鈞院核發南院慶94執慎字第九四
    九八號執行命令，禁止原告於新台幣一百七十一萬一千五百
    三十三元，及自民國（下同）九十一年二月八日起至清償日
    止，按年息百分之九．九計算之利息，並自九十一年三月九
    日起至清償日止，其逾期在六個月以內者，按上開利率百分
    之十，逾期超過六個月部分，按上開利率百分之二十計算之
    違約金，及程序費用一百五十九元之範圍內，收取對第三人
    國道高速公路善化收費站之薪資債權及台灣銀行股份有限公
    司台南分公司之存款債權，或為其他處分，第三人亦不得對
    原告清償。被告據以聲請執行之鈞院九十三年度執字第五四
    六三號債權憑證，其上所載執行名義為　鈞院八十七年度南
    院鵬執良字第二一五七八號債權憑證；又鈞院八十七年度南
    院鵬執良字第二一五七八號債權憑證，其上所載執行名義為
    鈞院八十六年度促字第二八二二九號支付命令。鈞院八十六
    年度促字第二八二二九號支付命令，係保證責任台南市第十
    信用合作社（按：保證責任台南市第十信用合作社，後經被
    告併購。）前於八十六年十月十三日向　鈞院聲請對董培廉
    、董明珍、董謝水玉核發者，因董培廉、董明珍、董謝水玉
    未就前開支付命令聲明異議，支付命令因而確定。鈞院八十
    六年度促字第二八二二九號支付命令所載之債務人之一董明
    珍為原告之父親，已於八十四年五月三十一日去世，依法董
    明珍不得為前開支付命令之當事人，因之，前開　鈞院八十
    六年度促字第二八二二九號支付命令因形式上之當事人已去
    世，及未合法送達等原因，應屬無效，故從該支付命令所衍
    生之債權憑證，亦同。又台南市第十信用合作社向　鈞院聲
    請前開支付命令所據之借據，製作日期為八十六年五月五日
    ，係在原告父親董明珍死亡之後所為，故其上董明珍之簽章
    ，實有偽造變造或盜用之虞。按『人之權利能力，始於出生
    ，終於死亡。』、『繼承，因被繼承人死亡而開始。』民法
    第六條及第一一四七條定有明文。經查，前台南市第十信用
    合作社聲請之鈞院八十六年度促字第二八二二九號支付命令
    ，係以董明珍為債務人；之後被告取得鈞院九十三年度執字
    第五四六三號及八十七年度南院鵬執良字第二一五七八號債
    權憑證，已改列原告為債務人，其無非依繼承規定所為。然
    如前述，鈞院據以核發支付命令之借據，係於董明珍死亡後
    製作，是董明珍當時已無權利能力，不得成為該借據表彰之
    權利關係之主體，就此，原告亦無法繼承該借據所表彰之債
    務，鈞院八十六年度促字第二八二二九號支付命令，及鈞院
    九十三年度執字第五四六三號及八十七年度南院鵬執良字第
    二一五七八號二債權憑證，所表彰對於董明珍、原告之債權
    亦不存在。提出：台灣台南地方法院九十三年度執字第五四
    六三號債權憑證影本、台灣台南地方法院南院慶94 執慎字
    第九四九八號執行命令影本、台灣台南地方法院八十七年度
    南院鵬執良字第二一五七八號債權憑證影本、台灣台南地方
    法院八十六年度促字第二八二二九號支付命令影本、保證責
    任台南市第十信用合作社支付命令聲請狀及收據影本、
    謄本影本等為證。求為判決如主文所示。
二、被告對原告所提出台灣台南地方法院九十三年度執字第五四
    六三號債權憑證影本、台灣台南地方法院南院慶94 執慎字
    第九四九八號執行命令影本、台灣台南地方法院八十七年度
    南院鵬執良字第二一五七八號債權憑證影本、台灣台南地方
    法院八十六年度促字第二八二二九號支付命令影本、保證責
    任台南市第十信用合作社支付命令聲請狀及收據影本、
    謄本等均不爭執，僅抗辯稱其取得執行名義是經法院合法發
    給，應該有權利存在云云。
三、按『人之權利能力，始於出生，終於死亡。』、『繼承，因
    被繼承人死亡而開始。』民法第六條及第一一四七條定有明
    文。經查；被告據以聲請執行之本院九十三年度執字第五四
    六三號債權憑證，其上所載執行名義為本院八十七年度南院
    鵬執良字第二一五七八號債權憑證；又本院八十七年度南院
    鵬執良字第二一五七八號債權憑證，其上所載執行名義為本
    院八十六年度促字第二八二二九號支付命令。而本院八十六
    年度促字第二八二二九號支付命令，係保證責任台南市第十
    信用合作社（按：保證責任台南市第十信用合作社，後經被
    告併購。）前於八十六年十月十三日向本院聲請對董培廉、
    董明珍、董謝水玉核發者，因董培廉、董明珍、董謝水玉未
    就前開支付命令聲明異議，支付命令因而確定。本院八十六
    年度促字第二八二二九號支付命令所載之債務人之一董明珍
    為原告之父親，已於八十四年五月三十一日去世，依法董明
    珍不得為前開支付命令之當事人，因之，前開本院八十六年
    度促字第二八二二九號支付命令因形式上之當事人已去世，
    及未合法送達等原因，應屬無效，故從該支付命令所衍生之
    債權憑證，亦同。又台南市第十信用合作社向本院聲請前開
    支付命令所據之借據，製作日期為八十六年五月五日，係在
    原告父親董明珍死亡之後所為，依上開法條所示，董明珍既
    已死亡，應無簽發借據之可能，從而，被告所取得之執行名
    義即前開之支付命令等，對原告應不生效，原告之主張為可
    採信。原告據以提起本訴，請求確認台灣台南地法院九十三
    年度執字第五四六三號債權憑證所示，原告應連帶給付被告
    新台幣壹佰柒拾陸萬元，及自民國八十六年九月五日起至清
    償日止，按年息百分之九．九計算之利息，並自八十六年十
    月五日起至清償日止，其逾期在六個月以內者，按上開利率
    百分之十，逾期超過六個月部分，按上開利率百分之二十計
    算之違約金之債權不存在，即無不合，應予准許。
四、結論：原告之訴為有理由，依民事訴訟法第78條判決如主文
    。
中　　華　　民　　國　　94　　年　　4 　　月　　29　　日
                  民事第一庭    法　官　何清池
以上正本係照原本作成
如對本判決上訴，須於判決送達後20日內向本院提出上訴狀
中　　華　　民　　國　　94　　年　　4 　　月　　29　　日
                                書記官　黃鋕偉
